臺灣彰化地方法院民事判決　94年度訴字第549號
原　　　告　己○○○○○
法定代理人　乙○○
訴訟代理人　陳忠儀律師
複代理人　　劉淑華律師
被　　　告　合作金庫銀行股份有限公司
法定代理人　庚○○
訴訟代理人　丁○○
上列當事人間請求第三人異議之訴事件，本院於民國94年12月13
日言詞辯論終結，判決如下：
    主      文
原告之訴駁回。
訴訟費用由原告負擔。
    事實及理由
一、原告主張：原告於民國86年辦理寺廟登記，坐落彰化縣彰化
    市○○段674之32地號土地上門牌號碼彰化縣彰化市石牌莊
    37之2號、建號1878號、地面層面積316.8平方公尺之加強磚
    造一層樓農舍（下稱原建物），係訴外人乙○○捐贈予原告
    ，並經原告89年第一次委員會會議通過，決議依募捐之收入
    斟酌規劃設計增建為禪房之用，其後原告依上開決議陸續募
    捐所得，委請訴外人甲○○承攬興建結構體工程，並委請訴
    外人戊○○經營之建台工業社增建鐵棟工程等，而陸續建造
    上開建物2、3、4樓及化妝室（即本院94年度執字第4666執
    行事件不動產附表編號2、建號2658部分建物，下稱系爭建
    物），系爭建物為原告出資所建，應由原告原始取得所有權
    ，詎本院94年度執字第46 66號清償借款強制執行事件，將
    系爭建物一併列為強制執行範圍內，自有未合，爰依強制執
    行法第15條之規定提起異議之訴，請求將上開部分之執行程
    序撤銷等語。並聲明：本院94年度執字第4666號強制執行事
    件，就系爭建物查封並拍賣之強制執行程序應予撤銷。
二、被告則以：(一)系爭建物並非原告建築，原告所提其與林列祥
    之合約書，係記載四面佛寺管理委員會，並無法定代理人代
    表簽名，合約書增列文字亦無雙方簽章確認，不能認係原告
    所簽訂，且訴外人甲○○為四面佛寺管理委員會之一，與原
    告有利害關係，其並非營造商，應無能力營造系爭建物。又
    該工程合約書記載之工程期限為「開工日起400工作天完工
    凡遇天災人禍不能工作之日經甲方同意ＸＸ延之‧‧‧」，
    倘以89年7月11日簽約日為開工日，最快也需至90年8月中旬
    才能完工，惟原告與訴外人戊○○於89年11月17日簽訂之合
    約卻記載簽約日起35天內完工，顯非合理。另依原告所提出
    甲○○之請款單據，係自89年7月15日至90年10月10日共付
    款22次，可見付款方式皆係進料後即馬上請款，則原告與訴
    訴人戊○○簽約後，訴外人甲○○於89年12月10日、90年3
    月5日既曾請款，請款單上並標示鋼筋輛各達110.81坪X250X
     8500，如果主體已完成則根本不需要如此大量之鋼筋，且
    甲○○之22張請款單金額為4,147,500元，合約書約定則為
    1,860,800元，亦有差距。另原告於87年6月印製之己○○○○○簡介（封面末頁）印有郵政劃撥儲金帳號00000000號、
    帳戶名稱為己○○○○○管理委員會，則原告已設有帳戶，
    其卻未能提出系爭建物任何一項材料廠商進貨證明及寺廟出
    帳付款記錄或帳目證明，其主張系爭建物係其出資興建，應
    無可採。(二)依原告87年6月及92年1月己○○○○○簡介2本
    暨最新照片3張，可知系爭建物於87年6月前即興建完成，並
    非係原告於89年第一次委員會通過後再興建。訴外人乙○○
    於本院91年度重訴字第134號清償借款事件曾自承向彰化市
    第四信用合作社借款用以興建己○○○○○，而證人甲○○
    、戊○○均表示興建系爭建物之款項係由訴外人乙○○支付
    ，並非由原告帳戶支付，可見系爭建物係由訴外人乙○○借
    款、付款並興建，況系爭建物係由訴外人乙○○所有原建物
    往上興建之2、3、4樓及廁所，亦非獨立之建物等語置辯。
    並聲明：如主文所示。
三、得心證之理由：
　(一)按第三人就執行標的物有足以排除強制執行之權利者，得於
    強制執行程序終結前，向執行法院對債權人提起異議之訴。
    強制執法第15條前段定有明文。查被告以本院91年度執字第
    14932號債權憑證為執行名義，對訴外人乙○○、林柯美玲
    聲請強制執行，經本院94年度執字第4666號事件查封拍賣乙○○所有包括系爭建物之不動產，該執行事件執行程序尚未
    終結之事實，業經本院調取上開執行卷查明。是原告主張系
    爭建物為其所有，而依上開規定提起異議之訴，核無不合，
    先予敘明。
　(二)查原告主張系爭建物為其出資建築之事實，為被告所否認，
    辯稱系爭建物係訴外人乙○○出資建築等語。經查：
  1.原告主張系爭房屋係其與訴外人甲○○、戊○○簽約興建之
    事實，固據其提出工程承攬合約書、合約書、請款單等文書
    ，並舉證人甲○○、丙○○、戊○○為證。惟上開工程承攬
    合約書，係由四面佛寺管理委員會與甲○○簽約，而合約書
    則係由乙○○與戊○○簽約，二者顯有不符。又系爭建物係
    由訴外人乙○○出面接洽興建事宜並支付工程款乙情，亦經
    證人甲○○證述「．．．工程款是依據所需要費用向管委會
    請款，交管理委員會主委是乙○○，所以我是向乙○○請款
    ，有的是用現金，有的是用支票給我，當時原告沒有帳戶，
    都用乙○○個人名義給付．．．」等語（見本院94年9月30
    日言詞辯論筆錄）．及經證人戊○○證述「（問：何人與你
    接洽施工事宜﹖如何付款﹖）是一位林先生，但名字我不知
    道，但都叫他委員，工程款都是給現金，都由林先生支付的
    ，我曾經簽簡易的契約，我不知道是誰要蓋的，我只知道要
    做四面佛寺，我收到錢都有簽收據」等語在卷（見本院94年
    11 月18日言詞辯論筆錄）；參以證人即原告之管理委員丙○○證述：「．．．開會說要建善房有說是用添油香錢來支
    付工程款，我不清楚有沒有己○○○○○或管理委員會的帳
    戶，錢如何支付我不清楚。大部分都是主任委員在管錢，其
    他委員沒空管理，只有開會時去一下，也沒有看帳簿。蓋房
    子時請何人來蓋房子我不清楚」等語（見本院94年9月30日
    言詞辯論筆錄），尚不能認系爭建物係由原告出資建築。
  2.又依原告寺廟登記證記載，原告設有管理委員會，證人甲○○、丙○○均為管理委員，業經其2人證述在卷；而依被告
    所提87年6月印製之簡介所記載，原告之郵政劃撥儲金帳戶
    除有乙○○之帳戶外，尚有己○○○○○管理委員會之帳戶
    ，則依常理，倘系爭建物係由原告出資建築，其對資金來源
    及興建系爭建物之工程款明細及支付情形應有帳冊詳實記載
    ，以避免糾紛，則原告未能提出帳冊資料，其管理委員亦均
    不知資金往來情形，實有違常情，自難認原告僅以香客之捐
    款即足興建系爭建物。況訴外人乙○○及林柯美鈴於84 年7
    月14日曾向彰化市第四信用合作社借款28,000,000元，其於
    本院91年度重訴字第134號清償借款事件，已坦承其等係抵
    押貸款29,000,000元，用以興建四面佛寺等語，此有被告所
    提判決書為憑，堪認被告所辯系爭建物係由訴外人乙○○出
    資建築乙情，應為可採。
　(三)次查，坐落彰化縣快官市○○段674之32地號土地上之原建
    物係登記為訴外人乙○○所有，有建物登謄本附於本院94年
    度執字第4666號執行卷可稽。而系爭建物係原建物旁增建之
    化妝室及2、3、4樓，1樓樓梯係位於屋內中間部分，1至4樓
    均使用同一屋內樓梯上下，另緊臨房屋左側之山坡有登山階
    梯，各樓層亦可經由化妝室通行至登山階梯等情，業經本院
    勘驗屬實，製有勘驗筆錄可稽，並有原告所提照片附卷可參
    。原告雖主張系爭建物為獨立建物，惟按所有人於原有建築
    物之外另行增建者，如增建部分與原有建築物無任何可資區
    別之標識存在，而與之作為一體使用者，因不具構造上及使
    用上之獨立性，自不得獨立為物權之客體，原有建築物所有
    權範圍因而擴張；倘增建部分於構造上及使用上已具獨立性
    ，即為獨立之建築物；苟其常助原有建築物之效用，而交易
    上無特別習慣者，即屬從物；若增建部分已具構造上之獨立
    性，但未具使用上之獨立性而常助原有建築物之效用者，則
    為附屬物，其使用上既與原有建築物成為一體，其所有權應
    歸於消滅，被附屬之原有建築物所有權範圍因而擴張。則系
    爭建物在原建物旁加蓋之化妝室，並不具獨立之建物，而在
    原建物上加蓋之2至4樓，仍須利用原建物屋內之門戶進出，
    與一般獨棟之多樓層建物並無區別，雖各樓經由最旁邊之化
    妝室得通行山坡之登山階梯，然此僅為整棟建物出入之捷徑
    ，不能認為係獨立之出入口，故系爭建物與原建物在使用上
    應有一體性，無從與原建物分離而單獨使用自不具使用上獨
    立性，僅具增加原建物之經濟使用功能目的，即應認係原建
    物之附屬建物，非為獨立之權利客體。至原告雖主張原建物
    已經訴外人贈與原告，縱認屬實，惟原建物並未移轉登記為
    原告所有，依民法第758條規定，不生所有權移轉之效力，
    原建物仍為訴外人乙○○所有，依上開說明，系爭建物應為
    訴外人乙○○原建物所有權範圍擴張所及。
　(四)綜上所述，原告並未證明系爭建物係其出資建築，且系爭建
    物為訴外人乙○○所有原建物之附屬建物，應為訴外人乙○○所有。則原告主張爭建物為其所有，依強制執行法第15條
    規定提起異議之訴，請求撤銷本院94年度執字第4666號強制
    執行事件就系爭建物所為查封、拍賣之強制執行程序，為無
    理由，應予駁回。
四、本件事證已臻明確，兩造其餘主張及舉證，核與判決結果無
    影響，毋庸逐一論述，併此敘明。
五、訴訟費用負擔之依據：民事訴訟法第78條。
中　　華　　民　　國　　94　　年　　12　　月　　27　　日
                  民事第二庭    法　官　羅秀緞
以上正本係照原本作成。
如對判決上訴，應於判決送達後20日內向本院提出上訴狀。
                      　　　    書記官　楊年雄
中　　華　　民　　國　　94　　年　　12　　月　　27　　日
